臺灣臺北地方法院刑事判決　　　　　　　96年度易緝字第23號
公　訴　人　臺灣臺北地方法院檢察署檢察官
被　　　告　丁○○
　　　　　　　　　　　之5（
上列被告因竊盜等案件，經檢察官提起公訴（九十五偵字第九０
五六號），本院判決如下：
    主  文
丁○○攜帶兇器竊盜，處有期徒刑拾月。扣案之一字型螺絲起子
壹把沒收之。
    事  實
一、丁○○前於民國九十二年間因犯加重竊盜罪，經本院於九十
    三年十二月十六日以九十三年度易字第四０七號案件判處有
    期徒刑五月，並由台灣高等法院於九十五年三月八日以九十
    四年度上易字第一四三號駁回上訴確定（尚未構成累犯），
    詎其又意圖為自己不法之所有，於九十三年七月十七日上午
    五時許，攜帶其所有、客觀上足以對人之生命身體構成危險
    、得為兇器使用之一字型螺絲起子一把，騎乘腳踏車前往臺
    北市中山區○○○路○段二十七號前，旋持上開螺絲起子接
    續撬開增通盛股份有限公司（下稱增通盛公司）所有、由臺
    北市政府停車管理處（下稱臺北市停管處）租用之編號第十
    一至十六號電子式停車計時收費器面板、暨其內之幣匣門、
    幣匣盒及零錢箱鎖，致前開計時收費器喪失防盜功能而不堪
    使用，足生損害於增通盛公司及台北市停管處，並以上開方
    式，接續竊取各計時收費器內之硬幣，而竊得如附表所示共
    計新臺幣（下同）二百六十五元得逞，嗣於同日上午五時二
    分許，由事先埋伏該處守候竊嫌之增通盛公司負責人甲○○
    、及台北市停管處職員乙○○、丙○○等人發覺上情，而報
    警當場查獲，並扣得一字型螺絲起子一把、及上開竊得之二
    百六十五元贓款（實際扣得金額共計六百七十二元，經台北
    市停管處查核後確認僅失竊上開金額，惟業已全數發還臺北
    市停管處）。
二、案經增通盛公司負責人甲○○、及台北市停管處委由乙○○
    、董本生分別訴由臺北市政府警察局中山分局報請臺灣臺北
    地方法院檢察署偵查起訴。
    理  由
壹、證據能力方面：
    被告丁○○對於本判決所引用之下列各項證據方法之證據能
    力，於本院準備程序時，均表示無意見（參見本院卷第三十
    一頁），且於法院調查證據時，知有第一百五十九條第一項
    不得為證據之情形，亦未於言詞辯論終結前聲明異議，茲審
    酌該等言詞陳述及書面陳述作成時之情況，並無不宜作為證
    據之情事，依刑事訴訟法第一百五十九條之五之規定，得作
    為證據。
貳、實體部分：
一、訊據被告丁○○固不否認其有攜帶扣案之螺絲起子於上揭時
    地為警查獲之事實，惟矢口否認有何加重竊盜及毀損犯行，
    辯稱：伊經過上揭地點時，上開停車計時收費器已經呈現半
    開狀態，有被撬開痕跡，伊並無持螺絲起子撬開收費器，伊
    隨身攜帶螺絲起子是為了調整腳踏車變速器使用云云（參見
    本院卷第三十頁背面）。惟查：
  (一)被告於九十三年七月十七日上午五時許，攜帶一字型螺絲起
    子一支，騎乘腳踏車前往臺北市中山區○○○路○段二十七
    號前，並旋持上開螺絲起子接續撬開增通盛公司所有、由臺
    北市停管處租用之編號第十一至十六號電子式停車計時收費
    器面板、暨其內之幣匣門、幣匣盒及零錢箱鎖，致前開計時
    收費器喪失防盜功能而不堪使用後，接續竊取各計時收費器
    內之硬幣，而竊得如附表所示二百六十五元之款項等情，業
    據現場目擊證人即台北市停管處職員乙○○、丙○○於本院
    審理中到庭證述明確（見本院卷第五十至五六頁），且有現
    場照片暨被告竊得贓款相片四幀、贓物認領保管收據一紙、
    及各區段計時器故障記錄表六份附卷可稽（見九十三年度偵
    字第一三００二號卷，下簡稱偵一卷第十七、十九、二三頁
    、九十五年度偵字第九０五六號卷第二三至二八頁），並有
    扣案之一字型螺絲起子一把可資佐證。
  (二)被告雖於本院審理中辯稱：伊並未去動計時器，只有站在人
    行道上，且當時螺絲起子係放在口袋云云（見本院卷五五頁
    背面至五六頁），然此核與其於警詢中自承：伊當時發現路
    邊停車收費的計時收費器盒蓋歪斜，伊便停下腳踏車察看，
    伊先以手敲打該電子式計時收費器，接著又以手指撥弄該機
    器之盒蓋，該電子式計時收費器之盒蓋便打開掉了下來，我
    便站立於該處，電子式計時收費器是伊破壞的沒錯云云（見
    偵一卷第六頁背面），及於偵查中所稱：伊當時是心情不好
    ，見到路邊有計時收費器，看來相當老舊，就用手敲打計時
    收費器之蓋子，結果它掉下來，伊承認伊動手去敲計時器是
    不對的云云（見偵卷第三十頁），已有未合，再參諸證人乙○○於本院審理中到庭明確證稱：九十三年七月十七日當天
    其與丙○○、甲○○三人一起去上揭地點，在民權東路那邊
    之大樓警衛室監看，看到被告騎腳踏車過來，並以螺絲起子
    撬開路邊計時收費器，我們就打電話通知警員，因被告仍繼
    續撬開其他兩桿收費器，我們就先上前制止，該收費器於遭
    被告撬開前均正常，遭被告破壞後，六個收費器雖可繼續投
    幣，但取幣部分被撬開後無法上鎖，須請廠商修復始可使用
    等語（見本院卷第五十至五一頁），核與證人丙○○所證述
    ：我們三人當場目睹被告當時騎腳踏車，被告從第一支計時
    器開始偷，偷到第四、五格停車位時，我們看他快偷完，就
    衝出去制止被告，被告係以螺絲起子撬開錢幣門及幣匣盒，
    並把錢拿出來，收費器於我們埋伏前均有檢查過，均屬正常
    運作等語（見同上卷第五三頁），均屬相符，佐以被告為警
    查獲時係將螺絲起子持於手中乙節，業據證人乙○○、丙○○到庭結證屬實（見同上卷第五二、五四頁），而苟被告當
    時僅為下車察看路邊計時收費器有無異狀，其豈有將原放置
    口袋之螺絲起子拿於手上之理，顯見被告當時確有持螺絲起
    子撬開上揭電子計時收費器匣門以行竊之犯行無誤，其所辯
    ：攜帶螺絲起子係為調整腳踏車變速器云云，應係臨訟編造
    之詞，不足採信。
  (三)次查，被告雖否認其有竊取上開停車計時收費器內硬幣之犯
    行，然其於案發當日之行竊經過，均經證人乙○○、丙○○
    、甲○○等三人全程目擊並當場查獲乙節，已業如前述，且
    事後經臺北市停管處清查前揭編號十一至十六之計時收費器
    ，查明上開收費器均係於案發前日下午四時四十二分前後，
    由收銀人員至各該計時收費器取幣，並據此結算計時收費器
    內應有之金額後，認有如附表所示共計二百六十五元之硬幣
    遭竊等情，亦據證人乙○○到庭證稱：因收銀員一天僅會去
    收一次硬幣，收款時上開故障記錄表於備註欄即會載明「遙
    控器」字樣，再以遙控器註記之時間點，即可推算被告竊取
    之硬幣，例如停車位編號十二號故障記錄表上備註欄有記載
    「遙控器」之故障時間為一六四一，即代表十六時四十一分
    為遙控器開啟時間，我們就以此為計算標準；而上揭編號第
    十一至十六號停車位所放置之收費器，係以一桿雙表設置並
    於每日下午三、四點取幣等語（參見本院卷第五十至五二頁
    反面、第五四頁），及證人丙○○證述：我們是以十六點四
    十一分收費後之記錄來計算被告竊取之金額等語（見同上卷
    第五三頁背面）甚詳，且有卷附之各區段計時器故障記錄表
    六份可資佐證，佐以被告為警查獲時身上之六百七十二元財
    物竟均屬硬幣乙情（含十元硬幣六十枚、五元硬幣十四枚、
    一元硬幣二枚），此有贓物認領保管收據一紙在卷為憑，益
    徵被告有竊取上開計時器內之硬幣之犯行，已至為灼然，其
    前揭所辯，實為卸責之詞，要無可取。
  (四)綜上所述，被告辯解不足採信，本件事證已臻明確，其犯行
    堪以認定，應依法論科。
二、被告行為後，刑法部分條文業於九十四年一月七日修正，九
    十四年二月二日公布，九十五年七月一日施行，現行刑法第
    二條第一項規定：「行為後法律有變更者，適用行為時之法
    律，但行為後之法律有利於行為人者，適用最有利於行為人
    之法律。」，上開規定乃與刑法第一條罪刑法定主義契合，
    而貫徹法律禁止溯及既往原則，係規範行為後法律變更所生
    新舊法律比較適用之準據法，是刑法第二條本身雖經修正，
    但刑法第二條既屬適用法律之準據法，本身尚無比較新舊法
    之問題，應一律適用裁判時之現行刑法第二條規定以決定適
    用之刑罰法律，先予辨明。又以本次刑法修正之比較新舊法
    ，應就罪刑有關之一切情形，綜其全部罪刑之結果而為比較
    ，最高法院九十五年五月二十三日著有九十五年度第八次刑
    庭會議決議可資參照。經查：
  (一)刑法第三百五十四條之毀損罪法定刑為處二年以下有期徒刑
    、拘役或五百元以下罰金。據修正後刑法施行法增訂第一條
    之一：「中華民國九十四年一月七日刑法修正施行後，刑法
    分則編所定罰金之貨幣單位為新臺幣。九十四年一月七日刑
    法修正時，刑法分則編未修正之條文定有罰金者，自九十四
    年一月七日刑法修正施行後，就其所定數額提高為三十倍。
    但七十二年六月二十六日至九十四年一月七日新增或修正之
    條文，就其所定數額提高為三倍」、及刑法第三十三條第五
    款修正為：「主刑之種類如下：五、罰金：新臺幣一千元以
    上，以百元計算之」等規定，是依修正後之法律，刑法第三
    百五十四之毀損罪得科處之罰金刑最高各為新臺幣一萬五千
    元、最低為新臺幣一千元；然依被告行為時之刑罰法律，即
    罰金罰鍰提高標準條例第一條前段規定之提高倍數十倍及刑
    法第三十三條第五款規定之罰金最低額一元計算，此罪之罰
    金刑最高分別為銀元五千元，最低額為銀元一元，若依現行
    法規所定貨幣單位折算新臺幣條例第二條之規定換算為新臺
    幣，最高額雖與新法同為新臺幣一萬五千元，然最低額僅為
    新臺幣三元。因此，比較上述修正前、後之刑罰法律，自應
    以被告行為時關於科處罰金刑之法律較有利於被告。
  (二)再按被告行為後，刑法第五十五條後段之牽連犯規定亦經刪
    除。是於新法修正施行後，被告所為加重竊盜罪及毀損罪之
    犯行，即須分論併罰。比較新、舊法之規定，修正後之規定
    對於被告較為不利，依刑法第二條第一項之規定，自應適用
    行為時且較有利於被告之法律，即刑法第五十五條後段之規
    定，從較重之一罪予以論處。
  (三)綜合上述各條文修正前、後之比較，自應適用被告行為時之
    法律，即修正前刑法之相關規定予以論處。
三、按被告以螺絲起子破壞停車收費器門板並撬開幣匣盒竊取其
    內之硬幣，係持客觀上具危險性、可供兇器使用之物竊盜，
    核被告所為，係犯刑法第三百二十一條第一項第三款之攜帶
    兇器竊盜罪、及同法第三百五十四條之毀損罪。被告先後破
    壞上述停車位編號第十一至第十六號之收費器及竊取收費器
    內之硬幣，係於密切接近之時間及同地實施，侵害同一之法
    益，各行為之獨立性極為薄弱，依一般社會健全觀念，在時
    間差距上，難以強行分開，應視為數個動作之接續施行，合
    為包括之一行為予以評價，屬接續犯。又被告所犯攜帶兇器
    竊盜罪與毀損器物罪間，有方法結果之牽連關係，應依修正
    前刑法第五十五條後段之規定，從一重之加重竊盜罪處斷。
    爰審酌被告前有傷害、竊盜等前科，有臺灣高等法院被告前
    案紀錄表在卷可按，素行不佳，猶不知悔改，所竊取財物之
    價值、毀壞路邊停車計時收費器，對於告訴人等造成之損害
    、犯後未坦承犯行，難謂有悔意，及其犯罪之目的、動機手
    段等一切情狀，量處如主文所示之刑，以示懲戒。末查，扣
    案之一字螺絲起子一把，係供本件竊盜犯罪所用之物，且為
    被告所有，復據其供明在卷（參見本院卷第五五頁），應依
    行為時刑法第三十八條第一項第二款之規定，併予宣告沒收
    之。
據上論斷，應依刑事訴訟法第二百九十九條第一項前段，刑法第
二條第一項前段、第三百二十一條第一項第三款、第三百五十四
條、修正前刑法第五十五條、第三十八條第一項第二款，罰金罰
鍰提高標準條例第一條前段，判決如主文。
本案經檢察官黃珮瑜到庭執行職務。
中　　華　　民　　國　　96　　年　　3　　月　　30　　日
　　　　　　　　　刑事第十三庭審判長 法　官 黃雅君
　                                   法  官 鍾素鳳
                                     法  官 吳佳薇
上正本證明與原本無異。
如不服本判決，應於判決送達後10日內向本院提出上訴狀（應抄
附繕本）。告訴人或被害人如對於本判決不服者，應具備理由請
求檢察官上訴，其上訴期間之計算係以檢察官收受判決正本之日
期為準。
中　　華　　民　　國　　96　　年　　4 　　月　　2 　　日
                                    書記官 潘文賢
附錄本案論罪科刑法條全文
中華民國刑法第321條
（加重竊盜罪）
犯竊盜罪而有左列情形之一者，處 6 月以上、 5 年以下有期徒
刑：
一  於夜間侵入住宅或有人居住之建築物、船艦或隱匿其內而犯
    之者。
二  毀越門扇、牆垣或其他安全設備而犯之者。
三  攜帶兇器而犯之者。
四  結夥三人以上而犯之者。
五  乘火災、水災或其他災害之際而犯之者。
六  在車站或埠頭而犯之者。
前項之未遂犯罰之。
中華民國刑法第354條
毀棄、損壞前2條以外之他人之物或致令不堪用，足以生損害於
公眾或他人者，處2年以下有期徒刑、拘役或500元以下罰金。
附表
編號    停車格編號    失竊金額（新台幣）
 1        11            70元
 2        12            85元
 3        13            75元
 4        14             0元
 5        15             0元
 6        16            35元
